【裁判字號】    97,消債抗,158
【裁判日期】    971009
【裁判案由】    聲請更生程序
【裁判全文】
臺灣高雄地方法院民事裁定           97年度消債抗字第158號
抗  告  人  甲○○
代  理  人  張永昌律師
上列當事人因消費者債務清理事件聲請更生，對本院於民國97年
7 月23日所為97年度消債更字第3 號裁定提起抗告，本院裁定如
下：
    主  文
抗告駁回。
抗告程序費用新臺幣壹仟元由抗告人負擔。
    理  由
一、抗告意旨略以：先前於民國95年間進行債務協商時，債權銀
    行並未考慮抗告人之清償能力，而以強勢作風要求抗告人接
    求債權銀行單方面所擬定之還款計畫，抗告人為免遭受嚴酷
    之討債手法對待，方不得不接受協商結論。然因抗告人擔任
    百貨公司皮鞋專櫃人員，平常百貨公司與皮鞋公司訂有專櫃
    簽約配期間，專櫃簽約配合期間抗告皆有正常之收入，惟如
    專櫃未繼續簽約配合，抗告人即面臨失業之虞；又雖抗告人
    先前均努力繳納債務協商所約定之款項，惟實際上係賴抗告
    人之姐盧穎娟每月借款新臺幣（下同）5,000 元至10,000元
    不等，再由抗告人之配偶補足差額，始能勉強支應，現今因
    抗告人之胞姐盧穎娟在長期協助抗告人後，已不堪負荷，抗
    告人亦無顏再繼續請求抗告人之姐繼續借款支應應繳納債務
    協商所約定之款項，而抗告人之配偶因收入有限，在先支付
    一家必要之生活費用及房貸款項後，亦無法再支應補足協商
    金額款項。抗告人在繳納協商款年餘後，因不堪負荷始毀諾
    ，堪認應屬不可歸責於抗告人之事由，致履行不能。在抗告
    人長期入不敷出，而已無力支付龐大債務之情形下，為此爰
    依法提起抗告，請求廢棄原裁定，准予抗告人更生之聲請等
    語。
二、按債務人與金融機構協商成立者，不得聲請更生或清算，但
    因不可歸責於己之事由，致履行顯有重大困難者，不在此限
    ；本條例施行前，債務人依金融主管機關協調成立之中華民
    國銀行公會會員辦理消費金融案件無擔保債務協商機制與金
    融機構成立之協商，準用前項之規定，消費者債務清理條例
    第151 條第5 項、第6 項分別定有明文。又聲請更生或清算
    不合程式或不備其他要件者，法院應以裁定駁回之，但其情
    形可以補正者，法院應定期間先命補正，復為同條例第8 條
    所明定。是依上之條文規定可知，債務人與金融機構協商成
    立債務清償方案後，即應由債務人按其條件履行，如因事後
    發生情事變更，在清償期間收入或收益不如預期，致該方案
    履行困難甚或履行不能，因不可歸責於己，始能例外准許債
    務人聲請更生或清算，以避免債務人任意毀諾已成立之協商
    ，濫用更生或清算之裁判上債務清理程序。從而，所謂「不
    可歸責於己之事由」，應係指客觀上聲請人之支出增多，或
    收入、收益減少，非其成立協商時所能預期，諸如物價上漲
    而成本增加、家屬患病等以致支出增加，或因病無法工作、
    僱佣之公司倒閉或裁員、失業、減薪等以致收入減少，均屬
    之。且衡量債務人或其受扶養人之生活費用時，亦應兼顧債
    權人利益，僅得核准較為基本之需求，對超過基本需求之主
    張，應不予准許。
三、經查：
（一）抗告人於本件更生聲請前，已於95年4 月20日依金融主管
      機關協調成立之中華民國銀行公會會員辦理消費金融案件
      無擔保債務協商機制與安泰銀行成立協商等情，業據安泰
      銀行陳報協議書1 份在卷可證，此部分之事實，應可認定
      為真實。
（二）抗告人雖主張其自95間起即擔任百貨公司約聘之皮鞋專櫃
      人員，每月薪資約2 萬餘元，顯不足抗告人與安泰銀行協
      商之還款條件，係透過其胞姐及配偶之資助始能履行云云
      。然抗告人自協商成立後自95年5 月10日起至96年12月止
      ，均按月依協商條件還款，總計償還21期，亦經安泰銀行
      陳報明確，有陳報狀附原審卷可憑。抗告人既於協商成立
      後，能夠已依協商方案履行21期，足見其於協商時及協商
      後，均尚有足夠履行協商方案之能力。況再參酌抗告人配
      偶財產及收入資料之結果，抗告人之配偶於96年間，收入
      高達1,147,400 元，有抗告人配偶之稅務電子閘門財產所
      得調件明細表附原審卷可證，則折合抗告人配偶每月之收
      入，即高達95,616元。雖依抗告人所述，其配偶猶需負擔
      房屋貸款，然依抗告人所提之還款資料，抗告人配偶每月
      需支付之房屋貸款，最高約為34,000元至35,000元之間，
      縱以35,000元計算，抗告人之配偶每月可供支配之款項，
      仍高達60,000元。又因抗告人所育有之2 名子女，均已成
      年，有戶籍謄本在原審卷可證，則以抗告人之配偶每月可
      供支配之款項，縱扣除抗告人及其配偶之必要生活費用，
      尚非不足以支付應支付之協商款即30,294元。在抗告人未
      能提出其他積極證據可供參酌調查之情形下，堪認其應非
      於協商成立後因不可歸責於聲請人之事由，致履行顯有重
      大困難，其更生之聲請，核與首揭規定不符，此項不備更
      生之要件，又無從補正，自應依法駁回其聲請。從而，原
      審駁回抗告人之聲請，洵屬有據。本件抗告為無理由，應
      予駁回。
四、據上論結，本件抗告為無理由，依消費者債務清理條例第11
    條第2 項、第15條，民事訴訟法第495 條之1 第1 項、第44
    9 條第1 項、第78條，裁定如主文。
中    華    民    國    97    年    10    月    9     日
                    民事第三庭審判長法  官  楊國祥
                                    法  官  林書慧
                                    法  官  李怡諄
上為正本係照原本作成。
不得再抗告。
中    華    民    國    97    年    10    月    9     日
                                    書記官  陳建琪


司法院資訊處製作；財團法人民間司法改革基金會備份。
